最高法院刑事判決　　　　　　九十四年度台上字第六三二四號
　　上　 訴　 人　臺灣高等法院檢察署檢察官
　　上訴人即被告　甲○○
　　　　　　　　　　　　　之4.
上列上訴人等因被告公共危險案件，不服臺灣高等法院中華民國
九十二年二月二十七日第二審判決（九十一年度上訴字第三七０
二號，起訴案號：臺灣板橋地方法院檢察署九十一年度偵字第九
一九八號），提起上訴，本院判決如下：
    主  文
上訴駁回。
    理  由
一、檢察官上訴部分：
按刑事訴訟法第三百七十七條規定，上訴於第三審法院，非以判
決違背法令為理由，不得為之。是提起第三審上訴，應以原判決
違背法令為理由，係屬法定要件。如果上訴理由狀並未依據卷內
訴訟資料，具體指摘原判決不適用何種法則或如何適用不當，或
所指摘原判決違法情事，顯與法律規定得為第三審上訴理由之違
法情形，不相適合時，均應認其上訴為違背法律上之程式，予以
駁回。本件原判決撤銷第一審不當之科刑判決，變更檢察官以刑
法第一百七十三條第三項、第一項放火燒燬現有人所在之建築物
未遂罪嫌，提起公訴之起訴法條，改判論處上訴人即被告甲○○
以加害生命、身體、財產之事，恐嚇他人致生危害於安全累犯罪
刑（處有期徒刑八月）。檢察官之上訴意旨略稱：行為人手持以
寶特瓶裝之汽油二瓶，一瓶潑灑於被害人所營商店之地上，並取
出打火機，即已達著手放火之行為，最高法院著有八十一年臺上
字第九八七號判決可資參照。被告甲○○將極易點燃之汽油撥灑
在被害人黃俊龍所營機車行地上，並自口袋取出打火機，恫稱：
「你以為我不敢點燃嗎﹖」，幸經被害人及時制止點火，並將被
告推出門外，始未釀成大禍，已據被害人指述在卷，並經證人李
明通證述無誤，此並為原判決所認定之事實。以被告已將打火機
從口袋取出等情觀之，當時只要一點點火苖，現場即成火海，危
及住宅及人命安全，被告雖另恫稱：「你以為我不敢點火嗎﹖」
，惟其取出打火機之動作，應不能排除被告已著手於放火罪犯罪
構成要件之實施，應成立放火未遂罪，原審認僅成立恐嚇罪，自
有判決不適用法則之違法云云。
惟查原判決依憑被告於警詢及偵審中供認於民國九十一年五月十
六日，因與胞弟黃俊龍發生口角，而於同日晚九時十五分許，攜
帶其所有內裝汽油之寶特瓶一瓶及鋁棒一支，前往臺北縣新莊市
○○路五九五號黃俊龍開設之機車行，將汽油潑灑在該機車行地
面等語、被害人黃俊龍於警詢之指述、證人李明通在警詢、偵查
及第一審之證述、卷附之現場照片四幀、扣案內尚存少許汽油之
寶特瓶一只、黃俊龍當日身著之藍色上衣乙件、用以擦拭被告潑
灑於地面汽油之白色毛巾一條及鋁棒一支等證據資料．認定被告
有其事實欄所載之犯行，已於理由內詳敘其調查證據之結果及取
捨證據認定之理由。並就被告於原審另否認犯罪，辯稱：潑灑汽
油後未曾拿出打火機云云，及被害人、李明通另所為有利於被告
之供述，認俱非可採，分別予以指駁或說明。復依憑調查證據之
結果，列舉理由，說明：「被告於潑灑汽油後雖拿出打火機，惟
並無欲點燃之動作，是被告之舉，應僅意在警告，尚難以被告在
被害人所營機車行內潑灑汽油，或手持打火機，即遽認被告有放
火之犯意，被告辯稱：並無放火燒燬現有人所在建築物之犯意云
云，應堪採信。然被告因與被害人發生口角，一時氣憤，竟持鋁
棒及內裝汽油之寶特瓶前往被害人經營之機車行，將汽油潑灑於
機車行地面上，並拿出打火機，其固無放火之意思，惟此舉既意
在恐嚇被害人，顯係以加害生命、身體、財產之事施以恐嚇，被
害人並因而心生畏懼報警處理，致生危害被害人之安全」（見原
判決第七頁第八行至第八頁第十行）。從形式上觀察，原判決並
無不適用法則之違背法令之情形。檢察官上訴意旨置原判決事實
欄明確認定，理由內詳細說明之事項於不顧，就事實審法院無違
於證據法則之採證認事自由判斷職權之合法行使，再為單純事實
上爭執，自非合法之第三審上訴理由。至於本院八十一年臺上字
第九八七號判決所論敘者，乃有放火故意之行為人，將所持寶特
瓶裝之汽油二瓶中之一瓶，潑灑於被害人所營商店地上，並取出
打火機，即堪認已達著手放火階段。與本件被告僅意在恐嚇，而
無放火故意之情形不同，尚難比附援引。檢察官上訴意旨執此指
摘原判決不適用法則，顯屬誤會。綜上所論，本件檢察官之上訴
違背法律上程式，應予駁回。
二、被告上訴部分：
按最重本刑三年以下有期徒刑、拘役或專科罰金之罪，經第二審
判決者，不得上訴於第三審法院，刑事訴訟法第三百七十六條第
一款定有明文。本件原判決變更檢察官以刑法第一百七十三條第
三項、第一項放火燒燬現有人所在之建築物未遂罪嫌，提起公訴
之起訴法條，改判依刑法第三百零五條，論處被告以加害生命、
身體、財產之事，恐嚇他人致生危害於安全累犯罪刑。經查刑法
第三百零五條恐嚇危害安全罪之法定本刑為二年下有期徒刑、拘
役或三百元以下罰金，屬刑事訴訟法第三百七十六條第一款所列
之罪，既經第二審判決，自不得上訴於第三審法院，被告竟仍提
起上訴，顯為法所不許，應併予駁回。
據上論結，應依刑事訴訟法第三百九十五條前段，判決如主文。
中　　華　　民　　國　九十四　年　十一　　月　 十一　 日
                      最高法院刑事第一庭
                          審判長法官  施　文　仁
                                法官  林　永　茂
                                法官  蕭　仰　歸
                                法官  王　居　財
                                法官  林　開　任
      本件正本證明與原本無異
                                      書  記  官
中　　華　　民　　國　九十四　年　十一　　月　 十七　 日
                                                      V
